【裁判字號】    92,訴,280
【裁判日期】    920902
【裁判案由】    強盜
【裁判全文】
臺灣屏東地方法院刑事判決                          九十二年度訴字第二八號
    公  訴  人  臺灣屏東地方法院檢察署檢察官
    被      告  丁○○
    指定辯護人  本院公設辯護人戊○○
右列被告因強盜案件，經檢察官提起公訴（九十二年度偵字第一三四０號），本院判
決如左：
    主  文
丁○○共同意圖為自己不法之所有，攜帶兇器，以脅迫至使不能抗拒，而取他人之物
，處有期徒刑柒年拾月。
    事  實
一、丁○○前於民國八十年九月至十一月間因犯偽造文書罪，經臺灣高等法院高雄分
    院於八十六年六月十日，以八十六年度重上更(四)字第一三號判決判處有期徒刑三
    年，並諭知於刑之執行完畢或赦免後，令入勞動場所強制工作二年，嗣經最高法
    院於八十六年九月二十五日，以八十六年度臺上字第五六七一號判決駁回上訴而
    確定，入監執行；又其另因八十七年一、二月間犯偽造文書罪，經臺灣高雄地方
    法院以八十七年度訴字第一三一三號判決判處有期徒刑二年十月確定，二案接續
    執行，依指揮書應執行至九十二年十一月二十三日，嗣九十年三月五日縮刑假釋
    出監，猶不知悔改，假釋期間內，除九十年五、六月間，另犯竊盜罪，已經臺灣
    高等法院高雄分院以九十一年度上易字第二九七號判決判處有期徒刑一年十月，
    於九十一年六月三日確定；竟又與甲○○（另案本院審理中）及綽號「長腳」之
    不詳姓名成年男子，共同基於意圖為自己不法所有之犯意聯絡，於九十一年二月
    十四日晚間十二時許，在屏東縣車城鄉○○村○○路三十九號甲○○住處會合後
    ，由甲○○指派熟悉恆春、墾丁一帶賭場情形，而與渠等有共同犯意聯絡之乙○○（另案本院審理中）駕駛車牌號碼Ｎ七─五五三三號自用小客車帶路，丁○○
    及「長腳」則另駕車跟隨，在車城、恆春一帶尋找強盜之目標，至九十一年二月
    十五日凌晨二時許，乙○○先進入位於屏東縣恆春鎮○○路和平巷九十一號之賭
    場內尋找下手對象，經選定與其熟識之丙○○為目標，並向屋外在車內等候之丁○○及「長腳」示意後，即先行離開，嗣丙○○稍後於同日凌晨四時四十五分許
    步出賭場時，丁○○及「長腳」二人即下車尾隨丙○○將其攔下，丁○○並持金
    屬製造，客觀上足以對人之生命、身體造成危險之玩具手槍（事後丁○○另案將
    該玩具手槍改造而違反槍砲彈藥刀械管制條例，已經臺灣高等法院高雄分院於九
    十二年七月三十一日，以九十二年度上訴字第一一五三號判決有罪，尚未確定）
    抵住丙○○腰際脅迫稱：「錢拿出來，不然就要開槍了」，致使丙○○心生畏怖
    而無法抵抗，「長腳」隨即強行脫下丙○○外套，並將其所持內有現金新臺幣（
    下同）二十萬元、金飾共約一兩、面額三十六萬元支票六張、搭配門號分別為0
    000000000及0000000000號之諾基亞三三一０型手機二支取
    走，二人旋駕車離開現場，並前往恆春與乙○○會合後，返回甲○○住處分贓，
    由丁○○、「長腳」二人各分得六萬元，現金八萬元、手機二支及皮包等物則分
    予甲○○處理，嗣為警循線在甲○○住處搜得上開其中一支手機而查獲上情。
二、案經屏東縣警察局移送及臺灣屏東地方法院檢察署檢察官自動偵查起訴。
    理  由
一、前揭犯罪事實，業據被告丁○○於偵、審中自白不諱，核與證人丙○○於本院審
    理時證述之情節大致相符，並有扣案手機一支、手機外殼一組等物在卷可稽，堪
    信為真。就乙○○、甲○○是否參與犯行一節，被告丁○○於本院審理時，雖供
    稱：伊將搶得之物交給乙○○時，張某一聽到東西是伊搶來的，就嚇一跳不敢拿
    云云。證人乙○○於本院審理時，亦否認在場，猶表示：本案伊從頭到尾都不知
    情，是甲○○要伊帶他（丁○○）過去賭博；因為伊認識被害人很久，所以伊一
    進去就跟被害人打招呼，伊是在兩點多的時候離開的；當時伊等到該賭場時，旁
    邊有一家便利商店，伊就在旁邊等他們二人，伊只是進去便利商店買飲料；伊進
    去便利商店買一瓶飲料後就開車走掉了云云（詳本院卷第一四六頁、第一四七頁
    、第一四八頁、第一四九頁審理筆錄），惟查：
  (一)前揭被告丁○○、證人甲○○及「長腳」共同謀議在恆春一帶賭場找尋目標強盜
    ，並約定事成後分贓款四成予甲○○，乃甲○○指示乙○○引領被告丁○○、「
    長腳」二人前往，嗣乙○○自行進入賭場覓得目標，向在外等候之被告丁○○、
    「長腳」二人示意後，即先行離去，事後又駕車帶領渠二人座車返回甲○○住處
    之事實，業據被告丁○○於警、偵訊中供承綦詳，就其與「長腳」於當日凌晨一
    時許，即已在上開地點賭場外守候，數小時後至同日凌晨四時四十五分許，始對
    走出賭場欲駕車返家之被害人丙○○下手一節，與證人丙○○證稱案發後曾據不
    知名目擊者告知之情節相符（詳本院卷第一五二頁審理筆錄），足堪信實。證人
    乙○○雖否認涉案，惟姑不論其對當晚進入賭場後，究竟係「因輸光了錢，便開
    車回恆春家中拿錢」（詳他卷第二十六頁警訊筆錄、第三十七頁偵訊筆錄），抑
    或「贏了幾千元便離開賭場回家」（詳他卷第二十八頁訊問筆錄），前後說詞不
    一；對於當日凌晨一、二點至四點間，與被告丁○○、「長腳」等人，究為分開
    兩地，或同在恆春、墾丁一帶找東西吃等情，復均與上開被告丁○○供承自凌晨
    約一、二時許，即在現場外等候多時等情，大相徑庭；另就事後返回甲○○住處
    之情節，於偵查中表示係告知被告丁○○等人賭場位置，與渠二人分手而離開往
    恆春路上，為被告丁○○等人駕車超過，並以電話相約到甲○○家中見面（詳他
    卷第三十七頁偵訊筆錄），於警訊中復陳稱伊贏了幾千元便離開賭場回家，之後
    一直沒與被告等人聯絡，直至十五日凌晨在甲○○家中才再遇到他們（詳他卷第
    二十八頁警訊筆錄），嗣本院審理時，又改稱在凌晨兩點多的時候，與他們二人
    分開，在下一次見面時，係與他們二人以電話約定四點多在墾丁的街上碰面云云
    ，無從採信。今依常理，一般賭場為預防警方臨檢或避免歹徒尋釁，對於陌生顧
    客，無不多所防範，甚至限制由熟人帶入，證人乙○○既表示當日係應被告丁○○、「長腳」二人請託，引領前往賭場賭博，自己也意在參賭，目的相同，自應
    由二人隨同一併進入，並可減少因與現場人士不熟而生不必要困擾，豈有置渠等
    在外等候而自行進入賭博之理。
  (二)證人甲○○於偵審中，雖矢口否認參與被告丁○○等人犯行，惟其於本院審理時
    既表示與被告丁○○僅認識二、三個月，平常並無往來（詳本院卷第一六一頁審
    理筆錄），對於將上開嗣後為警查獲之丙○○遭強盜手機交予家人使用，及將被
    告丁○○等人所遺留丙○○之皮包丟棄，卻全未經詢問丁○○等情，已與常理不
    符。就被告丁○○事後於當日凌晨五時許是否曾返回其住處，原陳稱：到二月十
    五日凌晨五時許，乙○○打電話給伊說要帶「阿賜」及「長腳」回來泡茶，伊便
    又至鴿舍，讓他們三人在樓下泡茶，伊則至樓上清洗鴿籠。當伊下來時，「阿賜
    」便放新臺幣一萬五千元左右的金錢在伊桌上云云（詳他卷第十三頁訊問筆錄）
    ，嗣本院審理時卻改稱：「他們二人在十五日凌晨好像有打電話告訴我，他們二
    人還要再回到我的鴿舍喝茶；（之後他們二人是否真的回去你的鴿舍？）之後我
    就都沒有再見過他們二人」（見本院卷第一六０頁審理筆錄），前後矛盾。是證
    人乙○○、甲○○二人所言，顯係避重就輕之詞，欲蓋彌彰，渠二人均參與被告
    丁○○上開犯行，洵堪認定。
二、對右揭時地持以對丙○○施脅迫之玩具手槍，被告丁○○於本院審理時雖辯稱係
    伊於案發前一、兩天在跳蚤市場買的，伊在離開恆春時已丟棄在海中云云，惟其
    右揭時地持上開玩具手槍犯案後，旋於九十一年五、六月間自行改造，使具備殺
    傷力，嗣同年七月四日為警查獲等情，除據被告丁○○於本案及另案偵查中自白
    在卷（詳九十二年度偵字第一三四０號卷第六十二頁、臺灣高雄地方法院檢察署
    九十二年度偵緝字第一０四號卷第三十頁訊問筆錄），並有內政部警政署刑事警
    察局九十一年八月十三日，刑鑑字第０九一０一八０九八四號槍彈鑑定書一份在
    卷可稽，依現存卷證固不足以認定上開玩具手槍於右揭時地被告丁○○與「長腳
    」持以犯罪時，即已經改造完成而能擊發子彈、具備殺傷力，惟按，刑法第三百
    二十一條第一項第三款之攜帶兇器竊盜罪，係以行為人攜帶兇器竊盜為其加重條
    件，此所謂兇器，其種類並無限制，凡客觀上足對人之生命、身體、安全構成威
    脅，具有危險性之兇器均屬之，且祇須行竊時攜帶此種具有危險性之兇器為已足
    ，並不以攜帶之初有行兇之意圖為必要，最高法院七十九年臺上字第五二五三號
    判例，可資參照。上開玩具手槍全長約二百毫米，自槍身至滑套等各部分復均為
    金屬製造，已經上開鑑定報告所載明，以其依手槍造形製造，適於人手握持、操
    控，及其大塊金屬質材之質量、硬度等節，若經持做近身搏鬥、攻擊之鈍器，對
    於人體安全之危險性，猶不亞於一般如鐵鎚、石塊等器具，顯已具備上開所稱兇
    器之性質，最高法院九十二年度臺上字第一三三二號判決同此見解，殊堪佐參。
    是本件被告犯罪事證已臻明確，應依法論科。
三、核被告丁○○所為，係犯刑法第三百三十條第一項、第三百二十一條第一項第三
    款之攜帶兇器加重強盜罪。被告丁○○、證人甲○○、乙○○及綽號「長腳」之
    不詳姓名成年男子就上開強盜犯行間，有犯意之聯絡及行為之分擔，均為共同正
    犯。公訴人於本院審理程序進行論告時，固依證人丙○○之陳述，以右揭時地被
    告丁○○及「長腳」對丙○○下手實施強盜罪構成要件行為時，證人乙○○亦在
    現場車上，並於被告丁○○與「長腳」得手後，駕車將渠二人載離現場，因認被
    告丁○○等人所為，並已成立刑法第三百三十條第一項、第三百二十一條第一項
    第四款所規定結夥三人之加重要件。惟右揭時地乙○○、林光鴻二人或參與事前
    謀議、事後分贓，或逕為被告丁○○、「長腳」二人領路並勘察情況，於被告丁○○、「長腳」二人著手對丙○○實施強盜罪構成要件行為時，均不在現場，已
    如前述。證人丙○○於本院審理時，對其研判案發當時除被告丁○○、「長腳」
    二人外，尚有第三名共犯在場之依據，固指稱當時所處位置在上開自用小客車正
    後方，因感覺被告丁○○、「長腳」二人上車時，距離其所在位置之遠近有異，
    認為係分別由副手座及駕駛座後方上車，進而推測車上應另有他人負責駕駛等情
    ，然依前揭案發當時為冬季凌晨四時許，天色未明，依證人丙○○所言，當時被
    告丁○○等人上車處距其所在位置有二、三十公尺之遙，現場復僅在證人後方三
    、四公尺處有路燈一盞，衡情，以一般自小客車前後座上車位置僅約一公尺之差
    距，證人丙○○倉促間在此客觀條件下，是否能在二、三十公尺外做成精確判斷
，顯非無疑，自難遽以為認定當時在場共犯除丁○○、「長腳」外，尚有第三人
    之依據，惟此部分縱能證明，要亦與上開論罪部分為實質上一罪關係，爰不另為
    諭知，附此敘明。
四、爰審酌被告丁○○之年齡、品行、智識程度、持玩具手槍犯罪之手段、犯罪所得
    財物之多寡，對於法益侵害之程度，及其前於八十年九月至十一月間因犯偽造文
    書罪，經臺灣高等法院高雄分院於八十六年六月十日，以八十六年度重上更(四)字
    第一三號判決判處有期徒刑三年，並諭知於刑之執行完畢或赦免後，令入勞動場
    所強制工作二年，嗣經最高法院於八十六年九月二十五日，以八十六年度臺上字
    第五六七一號判決駁回上訴而確定，入監執行；又其另因八十七年一、二月間犯
    偽造文書罪，經臺灣高雄地方法院以八十七年度訴字第一三一三號判決判處有期
    徒刑二年十月確定，二案接續執行，依指揮書應執行至九十二年十一月二十三日
    ，嗣九十年三月五日縮刑假釋出監，猶不知悔改，假釋期間內於九十年五、六月
    間，又另犯竊盜罪，已經臺灣高等法院高雄分院以九十一年度上易字第二九七號
    判決判處有期徒刑一年十月，於九十一年六月三日確定，有臺灣高等法院被告全
    國前案紀錄表、臺灣屏東地方法院檢察署刑案資料查註紀錄表、法務部被告在監
    在押查註紀錄表、裁定書各一份、判決書四份在卷可按，素行不良，與其犯罪後
    態度等一切情狀，量處如主文所示之刑，以資儆懲。
據上論斷，應依刑事訴訟法第二百九十九條第一項前段，刑法第二十八條、第三百三
十條第一項、第三百二十一條第一項第三款，判決如主文。
本案經檢察官何克昌到庭執行職務
中      華      民      國    九十二    年      九      月      二      日
                                     臺灣屏東地方法院刑事第四庭
                                         法  官  陳松檀
右正本證明與原本無異。
如不服本判決應於收受本判決後送達後十日內向本院提出上訴書狀，其未敘述上訴理
由者，並得於提起上訴後十日內向本院補提理由書狀（均須按他造當事人之人數附繕
本 ）「切勿逕送上級法院」
                                         書記官  張儷薾
中      華      民      國    九十二    年      九      月      二      日
附錄本判決論罪之法條：
中華民國刑法第三百三十條
犯強盜罪而有第三百二十一條第一項各款情形之一者，處七年以上有期徒刑。
前項之未遂犯罰之。
中華民國刑法第三百二十一條
犯竊盜罪而有左列情形之一者，處六月以上、五年以下有期徒刑：
一  於夜間侵入住宅或有人居住之建築物、船艦或隱匿其內而犯之者。
二  毀越門扇、牆垣或其他安全設備而犯之者。
三  攜帶兇器而犯之者。
四  結夥三人以上而犯之者。
五  乘火災、水災或其他災害之際而犯之者。
六  在車站或埠頭而犯之者。
前項之未遂犯罰之。


司法院資訊處製作；財團法人民間司法改革基金會備份。
